臺灣高雄地方法院刑事判決　　　　　　　95年度訴字第4515號
公　訴　人　臺灣高雄地方法院檢察署檢察官
被　　　告　丁○○
　　　　　　　　　　（現於臺灣高雄第二監獄另案執行中）
選任辯護人　吳玉豐律師
被　　　告　丙○○
選任辯護人　吳保仁律師
上列被告等因公共危險等案件，經檢察官提起公訴（95年度偵字
第19451 號、第24579 號），本院判決如下：
    主  文
丁○○共同犯結夥竊盜罪，處有期徒刑貳年陸月，並於刑之執行
前，令入勞動場所強制工作參年。扣案之VO-971號砂石車壹台，
沒收之。
丙○○共同犯結夥竊盜罪，處有期徒刑拾月，扣案之VO-971號砂
石車壹台，沒收之。又犯妨害公眾往來安全罪，處有期徒刑陸月
。應執行有期徒刑壹年參月，扣案之VO-971號砂石車壹台，沒收
之。
    事  實
一、丁○○前因犯結夥三人竊盜案件，經臺灣南投地方法院以93
    年度投刑簡字第106 號判處有期徒刑7 月、緩刑3 年確定，
    復因竊盜案件，經臺灣屏東地方法院以94年度易字第360 號
    判處有期徒刑6 月確定，又因違反區域計畫法案件，經臺灣
    屏東地方法院以95年度易字第700 號判處應執行有期徒刑8
    月確定（未執行完畢，不構成累犯）（現另因涉嫌於民國95
    年10月間，在屏東縣里港鄉里○○○○段河川區域內，竊取
    土石之結夥三人加重竊盜罪嫌，由臺灣屏東地方法院檢察署
    檢察官以95年度偵字第6185號提起公訴審理中）。詎其仍不
    知悛悔，竟共同意圖為自己不法之所有，於95年7 月3 日、
    10 日 ，兩次聘僱夥同數十名真實姓名年籍不詳之砂石車司
    機與鏟土車司機等，駕駛砂石車及鏟土車，前往高雄縣美濃
    鎮○○里○○段1208地號之國有土地（位於「世界蘭園」對
    面，係由行政院國軍退除役官兵輔導委員會所管理）盜採砂
    石，第一次盜採得手後，便將所竊得之砂石變賣圖利；第二
    次盜採砂石丁○○等人抵達現場後因警查緝而未能得逞。嗣
    於95年7 月20日清晨某時許，丁○○第三次夥同丙○○及其
    他數十名真實姓名年籍不詳之砂石車司機與鏟土車司機等駕
    駛砂石車及鏟土車入場盜採砂石，由丁○○在現場外圍以無
    線電之方式總指揮並擔任把風工作，由丙○○駕駛車牌號碼
    VO -971 號20噸重之砂石車負責載運砂石工作。因警方於95
    年7 月20日清晨5 時許，接獲民眾報案指稱上開地點再度發
    生盜採砂石情事，遂由高雄縣政府警察局旗山分局分局長楊
    吉林帶同偵查佐警員洪義勇一同前往取締，丁○○發現警方
    前往查緝，便立刻以無線電通報現場內各砂石車與鏟土車等
    全部儘速離開，所有車輛因而沿現場附近產業道路四處逃竄
    ，丁○○等人仍成功採得部分砂石。丁○○集團在上址所盜
    採之砂石經地政機關測量，盜採面積達到1 萬5800平方公尺
    、體積為4 萬7750立方公尺。
二、楊吉林與洪義勇見上開車輛四處逃逸，楊吉林便下車出示警
    察識別證命令上開車輛等停車，上開車輛等竟仍繼續逃逸，
    楊吉林與洪義勇遂駕駛偵防車，鎖定載有砂石、由丙○○所
    駕駛之VO-971號砂石車，一路尾隨而欲將之緝獲，雙方追逐
    至堤防外道路時，楊吉林與洪義勇以將偵防車超前之方式攔
    停丙○○所駕駛之車輛，攔停後楊吉林便再次下車，向丙○○出示警察識別證並稱伊等是警察、停車，且揮手示意丙○○下車，詎丙○○竟對於公務員依法執行職務不予理會，反
    而倒車加速逃逸，楊吉林便上車與洪義勇一同趨車追捕，至
    該路段路口時，丙○○停車欲改以車頭向前之方式行駛，是
    時楊吉林再度下車要求丙○○停車，然丙○○仍不予理會，
    楊吉林便持槍對空鳴槍2 聲以示警，並命令該員下車，詎丙○○竟不從其命令反而駕車向前衝撞楊吉林，施以強暴脅迫
    ，楊吉林見狀立即閃開，因而未成傷，後楊吉林便朝該砂石
    車輪胎及擋風玻璃處開槍，仍未能阻擋丙○○，而丙○○便
    駕車往產業道路方向逃逸，並在產業道路上，將其車輛後方
    車斗上已裝載盜採之砂石強行傾倒在路中、佔滿整個路面以
    阻擋警方偵防車之前進，且致生往來之危險。嗣經警循所記
    上開VO-971號車號找到車主丙○○，後循線將丁○○拘提到
    案，始悉上情。
三、案經高雄縣政府警察局旗山分局報請臺灣高雄地方法院檢察
    署檢察官偵查起訴。
    理  由
壹、證據能力方面：
一、
(一)  按被告以外之人於審判外之言詞或書面陳述，除法律有規定
    者外，不得作為證據；又按被告以外之人於檢察事務官、司
    法警察（官）調查中所為之陳述，與審判中不符時，其先前
    之陳述具有較為可信之特別情況，且為證明犯罪事實存否所
    必要者，得為證據，刑事訴訟法第159 條第1 項、第159 條
    之2 分別定有明文。所謂「前後陳述不符」之要件，應就前
    後階段之陳述進行整體判斷，以決定其間是否具有實質性差
    異，惟無須針對全部陳述作比較，陳述之一部分有不符，亦
    屬之。而所謂「較可信之特別情況」之情形，亦應就前後陳
    述時之各種外部情況進行比較，以資決定何者外部情況具有
    可信性。若陳述係在特別可信之情況下所為，則虛偽陳述之
    危險性即不高，雖係審判外陳述，或未經被告反對詰問，仍
    得承認其有證據能力。所稱「外部情況」之認定，例示如：
    1.時間之間隔：陳述人先前陳述是在記憶猶新的情況下直接
    作成，一般與事實較相近，事後即可能因記憶減弱或變化，
    致有不清晰或陳述不符之現象發生。2.有意識的迴避：由於
    先前陳述時被告未在場，是陳述人直接面對詢問警員所為陳
    述較為坦然；事後可能因陳述人對被告有所顧忌或同情或利
    害相關或情誼問題，因而在被告面前較不願陳述不利被告之
    事實。3.受外力干擾：若陳述時有被告在庭或其他成員參與
    旁聽時，陳述人可能會本能的作出迴避對被告不利之證述，
    或因不想生事乃虛構事實而為陳述。4.警詢或檢察事務官所
    作之詢問筆錄記載是否完整：如上開筆錄對於犯罪之構成要
    件、犯罪態樣、加重減輕事由或起訴合法要件等事實或情況
    ，均翔實記載完整，自可推定證人之陳述，與事實較為相近
    ，而可信為真實。法院應斟酌上列因素綜合判斷，亦應細究
    陳述人之問答態度、表情與舉動之變化，此一要件係屬訴訟
    法事實之證明，以自由證明為已足，且應由主張此項證據之
    人證明。惟此僅係確定上開陳述有無證據能力而已，至該證
    據具有證據能力後，其證據力之強弱問題，仍待法院綜合全
    辯論意旨及調查證據所得，依法認定之，附此敘明。
(二)  經查，本件被告丁○○警詢陳述部分，被告丁○○及其辯護
    人表示同意其證據能力，僅被告丙○○及其辯護人爭執其證
    據能力。被告丁○○之警詢證述內容對於被告丙○○而言，
    係屬被告以外之人於審判外之言詞陳述，較之其於96年4 月
    13日本院審理時以證人身份具結證述之內容，其供述已有前
    後陳述不符之情形，本院審酌被告丁○○於警詢中之證述距
    案發日較近，當時記憶自較深刻，可立即反應所知，不致因
    時隔日久而遺忘案情；且亦無來自被告丙○○及其辯護人一
    同在庭在場之壓力而出於虛偽不實之指證；且較無兩人利害
    相關，故為迴護被告丙○○之考量；況當時警詢筆錄記載亦
    屬詳實，揆諸上開說明，被告丁○○於警詢中所為之陳述，
    客觀上應具有較可信之特別情況，且亦為證明犯罪事實存否
    所必要，依上揭規定，其於警詢中之證言自有證據能力。
二、按被告以外之人於審判外之言詞或書面陳述，除法律有規定
    者外，不得作為證據，刑事訴訟法第159 條第1 項定有明文
    ；被告以外之人於審判外之陳述，雖不符同法第159 條之1
    至159 條之4 之規定，而經當事人於審判程序同意作為證據
    ，法院審酌該言詞陳述或書面陳述作成時之情況，認為適當
    者，亦得為證據。當事人、代理人或辯護人於法院調查證據
    時，知有第159 條第1 項不得為證據之情形，而未於言詞辯
    論終結前聲明異議者，視為有前項之同意，同法第159 條之
    5 第2 項亦有明文。經查本判決以下所引傳聞證據，除上述
    丁○○警詢證述部分外，皆經被告2 人於法院審理時，同意
    作為證據，本院審酌上開證據等作成時並無偽造之動機，亦
    無程序違法之情形，認為適當，依上開說明，應均有證據能
    力。
貳、實體方面
一、訊據被告丁○○固坦承有於上揭時間、地點為第三次之結
    夥三人以上加重竊盜犯行之事實，惟辯稱：(1)盜採面積未及
    起訴書所載之數量；(2)上揭第一次、第二次盜採砂石之地點
    並非在同一地點；(3)第二次盜採砂石未達著手階段，並非未
    遂，而係不罰之預備行為云云。被告丙○○固坦承有於上
    揭第三次盜採砂石之時間、地點駕駛VO-971號砂石車之事實
    ，惟矢口否認有何共犯加重竊盜之犯行，辯稱：(1)伊並不知
    道被告丁○○是叫伊去做非法之盜採砂石行為；(2)當時伊在
    等待被告丁○○前來、尚未工作，故車上並未載有砂石；(3)
    伊並不知道楊吉林與洪義勇係警察，故未停車，而伊並沒有
    故意衝撞楊吉林，只是往前開車而已，亦沒有將砂石傾倒在
    路上，因伊尚未載有砂石云云。惟查：
(一)  上揭犯罪事實業據證人即在現場之高雄縣政府警察局旗山分
    局分局長楊吉林、證人即在現場之該分局警員洪義勇於偵訊
    證述綦詳，核與證人即遭竊地點之行政院國軍退除役官兵輔
    導委員會屏東農場技師乙○○於警詢中之證述相符，復有職
    務報告書、現場照片、高雄縣美濃地政事務所土地所有權狀
    、高雄縣美濃地政事務所複丈成果圖、扣押物品目錄表、高
    雄縣政府警察局旗山分局96年5 月31日高縣旗警偵字第0960
    005967號函暨所附查訪報告及吉東派出所受理報案紀錄表等
    在卷可稽。
(二)  被告丁○○雖以前詞置辯，然查：
1.  被告丁○○於95年10月24日警詢時供稱：「（問：警方於95
    年7 月20日早上五時五十分許在高雄縣美濃鎮吉洋里成功新
    村世界蘭花園對面，查獲司機丙○○涉嫌駕駛砂石車載運竊
    取臺糖國有土地砂石外運，經警方帶案偵辦時指稱：是由你
    連絡他至該處載運砂石，是否屬實?） 答：是事實。」「（
    問：你於上述時、地盜挖砂石時，共連絡幾台砂石車及鏟土
    機司機前往該處盜挖臺糖土地砂石，盜挖現場由何人在場指
    揮，盜挖之砂石運往何處所?） 答：當天大約連絡10台砂石
    車、3 台鏟土機，現場是由我負責指揮，載連至附近空地堆
    置。」「（問：警方至現場查緝時當時上述砂石車及鏟土機
    四處逃逸，經警追緝後欲攔下由丙○○駕駛之VO-971號砂石
    車時，陳嫌見狀駕車阻擋警方攔阻，經警方開槍示警後，仍
    置之不理，復將載運之砂石倒置路中阻礙訾万查緝，當天共
    盜挖多少砂石?） 答：當時剛在上述臺糖土地盜挖，因發現
    有異狀，即以無線電呼叫所有砂石車及鏟土機撤退，所以當
    時大約只盜挖六、七方之砂石。」「（問：上述盜挖處，你
    前後在該處盜挖幾次？）答：我前後盜挖三次，有一次95年
    07月中旬有盜挖得逞，當時約盜挖六、七十台砂石，另外二
    次因有狀況並未得逞。」等語在卷（參偵字第24579 號卷第
    37、38頁），復於95年10月24日偵訊時亦供稱：「（問：你
    到該地盜採幾次了？）答：共三次了，第一次是被查獲的前
    幾天，那一天我叫了五台車子去載砂石，第二次是第一次的
    隔天，第三次是7 月20日警方去查獲的當天。」「（問：第
    一次、第二次是否都成功載運走砂石？）答：只有第一次有
    成功，因為第二次的時候有警察在現場，我們就沒有進場。
    」等語在卷（參偵字第24 579號卷第48頁），再於95年11
    月15日偵訊時稱：「（問：你在上次庭訊時稱在你美濃世界
    蘭園對面之國有土地上盜採過" 三次" 砂石，是否每次都有
    丙○○去載運?） 答：沒有。只有被警方查獲的那一次。」
    「（問：你" 三次" 都是叫不同之人?） 答：是的，因為他
    們有時有空，我們在檳榔攤碰上一些砂石車司機，我都是跟
    他們說有工作要不要做，我沒有說砂石是從何來。」等語在
    卷（參偵字第24579 號卷第69頁），於本院95年12月21日移
    審時仍供稱：「（問：95年7 月間，你是否有三次夥同數十
    位砂石車、鏟土車司機到高雄縣美濃鎮○○里○○段1208地
    號土地盜採砂石之後變賣?） 答：是的，但是只有第一次有
    竊得砂石變賣，第二次被警察查獲，未遂，第三次就是95年
    7 月20日被警察查獲那一次，也是未遂。」「（問：你們去
    上開地址挖砂石，是否沒有經過許可?） 答：沒有經過許可
    。」「（問：三次去上開地址盜採砂石，大約各有幾人前往
    ？）答：差不多就是各約數十名。」等語在卷（參本院卷第
    14、15頁），是顯見被告丁○○迭次供述均一致表示有至上
    揭地點盜採砂石3 次，被告丁○○至96年1 月3 日本院行準
    備程序時始改稱第一次、第二次竊盜地點不在上述世界蘭園
    對面之地，而係在「阿里八八」、「四分仔」之地云云，其
    供述前後不一，是否堪信，即有可疑。且被告丁○○後於96
    年6 月8 日本院審理時又改稱：「（問：你是否曾在高雄縣
    美濃鎮○○段1208地號盜採砂石3 次，其中第二次未得手？
    ）答：只有去兩次，但第一次把風人員說附近有警員，所以
    沒有去，第二次就是95年7 月20日。」等語（參本院卷第18
    1 頁），再次變異其詞，是其所辯第一次、第二次竊盜地點
    非在世界蘭園對面之地云云，顯係事後卸責之詞，難以採信
    。況參以證人即製作被告丁○○警詢筆錄之警員唐建成於96
    年6 月8 日本院審理時到庭具結證述：伊係筆錄紀錄人，伊
    確實有照著被告丁○○之陳述據實記錄，當時被告丁○○稱
    曾在世界蘭園對面盜採砂石三次部分之記錄，伊是照著被告
    丁○○之陳述所記載的等語在卷（參本院卷第170 頁），本
    院審酌警察為依法執行公務之人員，與被告丁○○亦無恩怨
    ，應無誣陷之理，是被告丁○○於警詢供述曾在世界蘭園對
    面盜採砂石3 次之情，應堪信為真。復參以證人即警員唐建
    成於同日審理時亦證稱：伊親自帶同被告丁○○至卷附照片
    地點去指認，因為被告丁○○坦承有在上開地點盜採砂石，
    照片所示之世界蘭園對面地與「阿里八八」、「四分仔」，
    不是同一塊土地，也沒有相連等語（參本院卷第169 頁），
    衡諸常情，自亦無誤認之理。再查，證人即行政院退輔會屏
    東農場技師乙○○業於96年4 月13日本院審理時到庭具結證
    述：「（問：高雄縣美濃鎮○○里○○段1208地號是何人所
    有?） 答：是國有土地，由退輔會屏東農場管理。」「（問
    ：你們有無專人管理該高雄縣美濃鎮○○里○○段1208地號
    ?） 答：我們是採責任區，並沒有專人管理系爭土地。」「
    （問：95年7 月20日警察查獲有人在系爭土地盜採砂石之事
    ，你是否知悉?） 答：知道。」「（問：95年7 月20日警方
    查獲本案之前，你們有無發現有人盜採系爭土地之砂石?）
    答：有，在95年7 月3 日、95年7 月10日發現系爭土地有人
    盜採之痕跡，我們就向吉東派出所報案。」「（問：所謂盜
    採痕跡是什麼?） 答：有被挖的痕跡及車輛行經的痕跡。」
    等語在卷（參本院卷第124 頁），證人所述核與卷附吉東派
    出所報案紀錄（參本院卷第163-165 頁）相符，本院審酌證
    人乙○○供述前後一致，其身為該國有地管理人員，發覺該
    地明顯遭盜挖砂石，基於責任而即時向警方報案處理，且無
    虛構受損情形、陷害被告之理，是其證詞堪可採信。綜上，
    被告丁○○事後翻異前詞、僅空言辯稱盜採3 次之地點並非
    同一云云，顯係事後卸責之詞，委無足採。
2.  又被告丁○○另辯稱第二次盜採砂石未達著手階段，僅係不
    罰之預備行為云云，惟查，被告丁○○前業於96年1 月3日
    本院準備程序時供稱：伊於95年7 月間的第二次，夥同數十
    名真實姓名年籍不詳之砂石車司機與鏟土車司機，前往盜採
    砂石，但沒有採到，因為當時伊等到了現場，發現有警察在
    現場，所以伊等就沒有挖採砂石了等語（參本院卷第31 頁
    ）；且其於96年6 月8 日本院審理時亦供稱：「（問：（提
    示被告丁○○與95年10月24日警詢筆錄）你稱：第二次有警
    察，所以沒有做成等語，那該次你是有去現場，但因為有警
    察來，所以沒有得逞？或是你還沒有去現場，就聽到警察要
    去查，所以根本沒有去？）答：當天我請了三十幾個人要去
    現場附近把風，有些把風的人已經就定位了，我也是準備要
    去現場的途中，把風的人有看到警察車，他們就用無線電通
    知我，我就以無線電通知砂石車司機不用到現場。」「（問
    ：你稱有些把風人到員已經就定位，你是如何知道他們就定
    位？以及他們就定位之地點？）答：我們的把風人員有些在
    固定地點把風，有的是活動的，他們不是在固定的地點把風
    ，他們是劃分特定的範圍，在其中巡邏，活動式的把風人員
    是比較早去巡邏。」等語（參本院卷第177 、178 頁），是
    顯見被告丁○○就第二次盜採砂石之犯行，業已僱請、夥同
    數十名砂石車、鏟土車車輛及司機與三十幾名把風人員到現
    場，因發現有警方而未能盜採得砂石，被告丁○○既已積極
    著手於犯罪行為之實行而不遂，自應屬未遂，被告所辯顯係
    脫罪卸責之詞，委不足採。
3.  至盜採面積為何部分，查被告丁○○前於95年10月24日警詢
    時稱：95年7 月20日為警查獲當日，大約只有盜挖得6 、7
    方砂石，另有一次95年7 月中旬有盜挖得逞，當時約盜挖6
    、70台砂石等語，後於95年12月21日本院移審時則改稱：地
    政事務所所測量的是全部凹陷的面積，可是我挖採的只有壹
    千多方（一方等於一立方公尺）而已等語在卷，其供述前後
    即有不一，按被告就其自身利益相關之事，避重就輕係屬常
    見。本院審酌高雄縣美濃鎮○○段1208地號凹陷之具體情況
    經測量結果為面積15800 平方公尺、體積47750 立方公尺，
    此有上述地政事務所複丈成果圖在卷可證，佐以盜採現場照
    片所顯現之深度、廣度（參警卷第37頁、偵字第24579 號卷
    第42頁），測量結果核實非虛。次查，被告丁○○於96年4
    月13日本院審理時亦自承：伊於95年7 月20日共雇用3 台鏟
    土車、10幾台砂石車到上址挖採砂石，伊並雇用了2 、30個
    人在現場把風，每一把風人員每小時300 元，每台砂石車都
    會有對講機，沒有的，伊等還會提供，把風人員也都有無線
    電對講機，發現有可疑之人時，把風人員就會用無線電通知
    伊，伊再用無線電通知砂石車及鏟土車司機離開，伊與把風
    人員對話就使用一頻道，伊與司機等人就使用二頻道對話等
    語（參本院卷第127 、128 頁），顯見被告丁○○盜採砂石
    計畫周詳、規模甚大，衡諸常情，被告等既知要雇用如此眾
    多之把風人員，且花費甚高金額，復謹慎使用雙向無線電對
    講機與各該人等對話以逃避查緝，亦知選擇在清晨無人時盜
    採，其等以十幾台、20噸重之砂石車於相當時間內陸續、迭
    次密集地載運砂石，亦非不能盜採達體積47750 立方公尺。
    況上址為國有土地，設有專人採責任區管理，一經發覺遭盜
    採砂石，即為管理人員報警處理，業如上述，95年7 月20日
    為警查獲，亦係因警方於清晨時分接獲民眾線報而緊急到場
    取締始獲，亦如上述，顯見地政事務所所測量之凹陷體積，
    係95年7 月間被告丁○○等人迭次盜採砂石之總面積，非併
    計以時日久遠前、他人所盜採者。本件被告丁○○僅空言指
    稱數量沒有那麼多云云，顯然係卸責之詞，不足採信。
(三)  至被告丙○○雖以前揭情詞置辯，惟查：
1.  被告丁○○於96年4 月13日本院審理時證述：伊95年7 月20
    日共雇用3 台鏟土車、10幾台砂石車到上址挖採砂石，伊並
    雇用了2 、30個人在現場把風，每一把風人員每小時300 元
    ，每台砂石車都會有對講機，沒有的，伊等還會提供，把風
    人員也都有無線電對講機，發現有可疑之人時，把風人員就
    會用無線電通知伊，伊再用無線電通知砂石車及鏟土車司機
    離開，伊與把風人員對話就使用一頻道，伊與司機等人就使
    用二頻道對話，當天伊係用台語跟司機們講都上來，意思是
    叫他們離開，司機們都要將對講機打開，以便可以隨時接受
    伊的指示，2 、30個把風人員在各個路口把風，有的開車，
    有的沒有等語在卷，參以論理法則，堪認被告丙○○是時亦
    確有無線電對講機能隨時接收被告丁○○之指示、提醒，因
    若非如此，則被告丙○○當可能漏接消息而不及逃避、輕易
    為警查緝，若然，則被告丁○○如此大費周章僱請2 、30名
    把風人員在各處嚴看有無可疑人車、動靜之舉即將白費，是
    堪信被告丙○○當時亦有無線電對講機隨時接收被告丁○○
    之指示。其次，被告丁○○既會以無線電對講機告知司機們
    「都上來」（台語，意指離開），被告丙○○當時也在離開
    之際為警查獲，顯見被告丙○○確實知悉此為盜採砂石之工
    作，而非一般合法之砂石搬運、載送工作，因衡諸常情，若
    為合法事務，又何須工作一半即「都上來」（台語，意指離
    開）？是被告丙○○辯稱伊不知道被告丁○○是叫伊去做盜
    採砂石之行為云云，顯係事後卸責之詞，顯不足採。至被告
    丁○○於同日審理時另證述：有的司機知道是在盜採砂石，
    有的不知道，伊沒有跟丙○○說是在盜採砂石，伊只是叫他
    來工作而已，伊有幫丙○○請律師，因為伊認為丙○○幫伊
    工作卻害丙○○被抓，所以才會幫丙○○請律師等語，顯見
    被告丁○○有特別協助被告丙○○、為其聘請律師之意，參
    以當日證述時被告丙○○亦同在庭，被告丁○○此部分證述
    顯係迴護被告丙○○之詞，尚不得採為有利於被告丙○○之
    認定。
2.  遞查，證人即現場查獲警員洪義勇於96年4 月13日本院審理
    時到庭具結證述：「（問：95年7 月20日上午五點多你有無
    到高雄縣美濃鎮○○里○○段1208地號「世界蘭園」對面追
    緝盜採砂石案件？）答：有。我與我們的分局長楊吉林二個
    人一起去。是分局長在早上五點多找我一起去的。我們是一
    起開偵防車共同前去，該車由我駕駛，該偵防車外型就像一
    般自用小客車，該偵防車車身沒有文字標示分局等字樣，該
    車本來就沒有配備警示燈。因為查緝這類盜採砂石之案件很
    困難，他們多半都是集團性作業，且會在現場佈哨，防止警
    察追緝。」「（問：當天你們到現場後情形為何？）答：那
    天我們開車到「世界蘭園」對面，發現前面有二台小客車（
    證人當庭繪製現場圖標示位置附卷）疑似把風，其中一台車
    身是深藍色的，車牌後四碼是5797，另一台我就不清楚了，
    該5797車輛原本停在產業道路上，看到我們之後，有往前移
    動，我們就慢慢的靠邊閃過去，聽到有機器作業及車子跑的
    聲音，我們就認為該地是民眾舉發盜採砂石的地點，我就開
    偵防車到採砂石的出口，要將出口堵住，但偵防車太小，該
    路口又很大，所以裡面的砂石車、鏟土機就繞過我們的偵防
    車而逃走了，分局長就馬上下車，出示識別證要那些車輛停
    下來，但那些車輛的駕駛都不理會，仍然一台接著一台逃走
    了。當時砂石車有十幾台、鏟土機有二台。他們逃走之後，
    我們就決定找車上有載砂石之車輛，因為他們載重逃的比較
    慢，然後我們就找到VO-971號砂石車，我們從現場尾隨該車
    出去，一直尾隨到堤防邊之道路有空間的時候，我們才超車
    繞到砂石車的前方，我們就停車下來，然後VO-971號砂石車
    也停了下來，分局長再次的下車，再把識別證拿出來，並揮
    手叫駕駛員下車，該部砂石車司機並沒有聽分局長的指示下
    來，該車反而倒退，以倒車之方式一直向後駛至某一個路口
    停車，我也以倒車方法，一直往該砂石車方向倒退，直到路
    口時該砂石車就忽然的停下來，分局長又再次的下車，並將
    槍拿出來朝空鳴槍二次，以示警示，並命令該駕駛員下車，
    然而該砂石車司機並沒有下車，隨即右轉進入產業道路，分
    局長當時站在砂石車的前面，他差點被砂石車撞到，所以分
    局長就馬上閃開，並持槍朝砂石車的擋風玻璃、車輪開槍，
    該砂石車還是繼續往產業道路開去，我們還是跟著該砂石車
    後面追，我們追到產業道路的中間，該砂石車就停車，並將
    車斗舉起，將車斗內的砂石倒在路面上，阻止我們前進，再
    慢慢的開走。後來我們就沒有辦法繼續追，因為該砂石車傾
    倒的砂石很大一堆，擋在路上，導致車子無法過去。我是親
    眼看到該VO-971號砂石車傾倒砂石在路面上。」「（問：分
    局長楊吉林在盜採地點第一次出示證件時，有無以言語、手
    勢表示？）答：分局長以左手持證件，右手指示叫那些駕駛
    停車，並說我是警察，停車、停車。」「（問：分局長楊吉
    林在第一次攔停VO-971號砂石車時，他有說什麼話嗎？）答
    ：他也是說我是警察，停車、停車。」「（問：楊吉林在何
    時對空鳴槍？）答：是在VO-971號砂石車起動準備右轉時。
    」「（問：楊吉林在何時持槍射擊VO-9 71 號砂石車的擋風
    玻璃、車輪？）答：分局長對空鳴槍，但該砂石車沒有停下
    來，分局長就射擊VO-971號砂石車的擋風玻璃、車輪。」「
    （問：楊吉林在對空鳴槍前，是否有對VO -971 號砂石車駕
    駛出示他的證件？）答：第一次攔阻該砂石車時，分局長就
    有出示證件。」「（問：VO-971號砂石車在楊吉林要示意駕
    駛員下車，駕駛不下車，是不是反而開車要撞楊吉林？）答
    ：當時我看到的情形是楊吉林站在該部VO-971號砂石車的前
    方，駕駛沒有停下來就執意要右轉進入產業道路，我不知道
    他的意思是否有要衝撞楊吉林。但當時VO-971號砂石車要右
    轉進入產業道路時，楊吉林如果沒有閃開，就會被該砂石車
    撞到。」「（問：後來沒有辦法再追VO-971號砂石車後，有
    無再回到盜採砂石的地點？）答：有。盜採砂石的現場有一
    個很大的洞，有被挖過的痕跡，後來在現場是由支援的人採
    證。」「（問：後來如何找到丙○○？）答：依據車號去查
    出來的。」「（問：跟在VO-971號砂石車後面之其他砂石車
    為何沒有取締？）答：因為跟在VO-971號砂石車後面的車子
    並沒有載砂石，所以他們跑的比較快，我們不容易超車讓他
    們停車。」「（問：提示警卷內照片 (VO-971貨車將砂石倒
    在路中的照片），你所指的叉路是不是就是照片中所顯示的
    馬路？）答：是。上開照片內的砂石就是VO-971號砂石車所
    傾倒的砂石。我們一路追著他，有很清楚的看到他的車牌號
    碼是VO-971。」等語詳實在卷（參本院卷第114-123 頁），
    證人洪義勇證述：因為沒有載砂石之車輛跑的比較快，我們
    不容易超車讓他們停車，故選擇了一輛其上載有砂石之車輛
    一路追緝，並親眼見到該車輛傾倒砂石於道路上阻擋警方查
    緝，後因記下車號而循線查獲被告丙○○等情與事理相符，
    參以被告丁○○於96年4 月13日本院審理時亦證述：被告丙○○如果等不到伊的話，他可以透過無線電知道工地在哪裡
    而自行前往載運砂石，被告丙○○沒有一定要等伊到現場，
    才去載砂石等語（參本院卷第132 頁），益證被告丙○○為
    警一路追緝時，車上確實載有砂石，其所辯當時伊車上尚未
    載有砂石云云，不足採信。另被告丙○○辯稱不知道洪義勇
    、楊吉林等人係警察，才會不停車而逃逸云云，按盜採砂石
    之集團既會在遠處、各個出入口嚴密部署把風人員，並以無
    線電對講機相互提示有警查緝，警方追查此類案件時，自不
    能以一般外觀上明顯書寫警察局等字樣之車輛或事先鳴笛警
    示或穿著制服前往偵辦，而警員抵達現場既已多次出示識別
    證並表示係警方、要求各司機下車受訊，被告丙○○當無不
    知證人楊吉林、洪義勇係執行公務之警員。至被告丙○○駕
    車衝撞證人楊吉林、為警開槍射擊擋風玻璃處、傾倒砂石於
    道路上阻擋警方追緝等情，業經證人洪義勇詳述如前，復有
    現場照片在卷可稽（參警卷第35-36 頁），堪信為真。被告
    丙○○空言辯稱伊沒有衝撞楊吉林，只是往前開車而已，亦
    沒有將砂石傾倒在路上，不知道是誰做的云云，均顯係事後
    脫免刑責之詞，委無足採。
(四)  綜上所述，本件事證已明，被告丁○○結夥三人以上竊盜犯
    行；被告丙○○結夥三人以上竊盜、妨害公務、妨害公眾往
    來安全之犯行洵堪認定，均應依法論科。
二、核被告丁○○所為，分別係犯刑法第321 條第1 項第4 款結
    夥三人以上加重竊盜罪及同法第2 項加重竊盜未遂罪；被告
    丙○○所為，係犯刑法第321 條第1 項第4 款結夥三人以上
    加重竊盜罪、第135 條第1 項之妨害公務罪及第185 條第1
    項之妨害公眾往來安全罪。被告丁○○上揭3 次加重竊盜犯
    行，第一次既遂、第二次未遂、第三次既遂，係接續在同一
    地點、以相同手法、時間密切接近之十餘日內，多次盜採砂
    石，應視為數個舉動之接續執行，而論以包括之一行為，此
    評價較為合理，係屬接續犯，而論以結夥三人以上加重竊盜
    既遂罪。至公訴意旨認被告丁○○上開各該竊盜犯行應予分
    論併罰，容有誤會，且恐過苛，附此敘明。被告丁○○與被
    告丙○○就結夥三人以上加重竊盜既遂罪，有犯意聯絡及行
    為分擔，為共同正犯。被告丙○○對於公務員依法執行職務
    時，堅不停車受檢、駕車無視警察身在前方仍執意衝撞而施
    以強暴脅迫等行為，與其後傾倒整車砂石至產業道路上以阻
    擋警方繼續追緝之行為，應認係妨害公務罪之各個舉動，僅
    論以一罪。另被告丙○○以該一行為同時觸犯妨害公眾往來
    安全罪及妨害公務罪，為想像競合犯，應依刑法第55條規定
    從一重之妨害公眾往來安全罪論處。被告丙○○所犯加重竊
    盜罪與妨害公眾往來安全罪兩罪間，犯意個別、行為互殊，
    應予分論併罰。爰審酌被告丁○○前已多次因盜採砂石案件
    ，經法院判決確定或認罪協商，本件查獲後竟仍不知悔改，
    再犯盜採砂石罪行，另案偵辦中，素行非佳，有臺灣高等法
    院被告前案紀錄表在卷，被告2 人盜採砂石之行為，破壞國
    土、影響水土保持、環境保護甚鉅，間接危及國民生命、財
    產之安全，應嚴予禁止，被告2 人正值青壯年紀，竟不思以
    正當途逕賺取生活所需，為此盜採砂石犯行，實有不該，被
    告2 人犯後猶均飾詞狡辯、毫無悔意、態度非可認佳，本件
    被告2 人係夥同十數輛砂石車、鏟土車及二、三十名把風人
    員，以集團性、計畫性犯罪，國有土地受損情形甚鉅，暨其
    等犯罪動機、目的等一切情狀，分別量處如主文所示之刑，
    就被告丙○○部分，並定其應執行刑。至檢察官雖具體求刑
    ，認應量處被告丁○○有期徒刑3 年，然本院審酌上情，認
    被告以量處如主文所示之刑為適當，併此敘明。又按保安處
    分中之強制工作，旨在對嚴重職業性犯罪及欠缺正確工作觀
    念或無正常工作因而犯罪者，強制其從事勞動，學習一技之
    長及正確之謀生觀念，使其日後重返社會，能適應社會生活
    。刑法第90條第1 項規定：有犯罪之習慣或以犯罪為常業或
    因遊蕩或懶惰成習而犯罪者，得於刑之執行完畢或赦免後，
    令入勞動場所，強制工作。即係本於保安處分應受比例原則
    之規範，使保安處分之宣告，與行為人所為行為之嚴重性、
    行為人所表現之危險性及對於行為人未來行為之期待性相當
    之意旨而制定，而由法院視行為人之危險性格，決定應否令
    入勞動處所強制工作，以達預防之目的（最高法院94年台上
    字第6519號）。經查，被告丁○○有如附表所示之竊盜前科
    及判刑執行紀錄，有臺灣高等法院被告前案紀錄表1 份附卷
    可參，詎其仍不知悔改，再次犯下本次竊盜犯行，顯見其犯
    罪成習，無視於法院對其竊盜行為之處罰，監獄之執行難收
    矯正之功，且無法戒除其不勞而獲之陋習，可認其仍有犯罪
    之習慣及再犯之虞，僅藉刑之執行實不足以徹底根絕惡性，
    爰依竊盜犯贓物犯保安處分條例第3 條第1 項之規定，諭知
    被告丁○○於刑之執行前，令入勞動場所強制工作3 年，以
    資矯治。至扣案之VO-971號砂石車 1台，為被告丙○○所有
    ，供本件犯罪所用之物，按共同正犯沒收共同原則，爰依刑
    法第38條第1 項第2 款規定，分別予以宣告沒收。
據上論斷，應依刑事訴訟法第299條第1項前段，刑法第28條、第
321 條第1 項第4 款、第38條第1 項第2 款、第51條第5 款，竊
盜犯贓物犯保安處分條例第3 條第1 項、第4 條、第5 條第1 項
前段，判決如主文。
本案經檢察官甲○○到庭執行職務。
中　　華　　民　　國　　96　　年　　6 　　月　　22　　日
  　　　            刑事第十一庭審判長法　官  何秀燕
                                      法　官  戰諭威
                                      法　官  吳金芳
以上正本證明與原本無異。
如不服本判決應於收受本判決後10日內向本院提出上訴書狀，其
未敘述上訴理由者，並得於提起上訴後10日內向本院補提理由書
狀（均須按他造當事人之人數附繕本）「切勿逕送上級法院」。
中　　華　　民　　國　　96　　年　　7 　　月　　4 　　日
                                      書記官  周美
附錄本判決論罪科刑法條：
中華民國刑法第321條
（加重竊盜罪）
犯竊盜罪而有左列情形之一者，處6 月以上、5 年以下有期徒刑
：
一  於夜間侵入住宅或有人居住之建築物、船艦或隱匿其內而犯
    之者。
二  毀越門扇、牆垣或其他安全設備而犯之者。
三  攜帶兇器而犯之者。
四  結夥三人以上而犯之者。
五  乘火災、水災或其他災害之際而犯之者。
六  在車站或埠頭而犯之者。
前項之未遂犯罰之。
中華民國刑法第135條
（妨害公務執行及職務強制罪）
對於公務員依法執行職務時，施強暴脅迫者，處3年以下有期徒
刑、拘役或3百元以下罰金。
意圖使公務員執行一定之職務或妨害其依法執行一定之職務或使
公務員辭職，而施強暴脅迫者，亦同。
犯前二項之罪，因而致公務員於死者，處無期徒刑或7年以上有
期徒刑；致重傷者，處3年以上、10年以下有期徒刑。
中華民國刑法第185條
（妨害公眾往來安全罪）
損壞或壅塞陸路、水路、橋樑或其他公眾往來之設備或以他法致
生往來之危險者，處5年以下有期徒刑，拘役或5百元以下罰金。
因而致人於死者，處無期徒刑或7年以上有期徒刑。
致重傷者，處3年以上10年以下有期徒刑。
第1項之未遂犯罰之。
